---
title: "alonso_prueba"
author: "GRUPO 9"
date: "`r Sys.Date()`"
output: html_document
---

## Cargar los datos

```{r}
library(readr)
library(ggplot2)
dataset_Facebook <- read_delim("~/Escritorio/2carrera/segundo_cuatri/modelos_regresion/facebook+metrics/dataset_Facebook.csv", 
    delim = ";", escape_double = FALSE, trim_ws = TRUE)
#View(dataset_Facebook)
```
```{r lectura, warning=FALSE}
# lectura de datos en csv
#datos<-read.csv("dataset_Facebook.csv")
# Cambiamos el nombre de las variables 

#datos<-read.csv("datos/datos.csv")
ntotal <- dim(dataset_Facebook)[1] # numero de observaciones
ptotal <- dim(dataset_Facebook)[2] # numero de columnas



```

## Partición de los datos
Realizamos la división de nuestros datos en 3 muestras: entrenamiento, validación y test.

```{r particion}
# mediante una semilla conseguimos que el ejercicio sea reproducible
set.seed(1)


# creamos índices
indices <- 1:ntotal
ntrain <- ntotal * .5
ntest <- ntotal * .25
nval <- ntotal - (ntrain+ntest)
indices.train <- sample(indices, ntrain, replace = FALSE)
indices.test <- sample(indices[-indices.train],ntest,replace=FALSE)
indices.val <- indices[-c(indices.train,indices.test)]

# Usamos el 50% de la base de datos como conjunto de entrenamiento
# 25% para test
# 25% para validación
train  <- dataset_Facebook[indices.train, ]
test   <- dataset_Facebook[indices.test, ]
val   <- dataset_Facebook[indices.val, ]

```


```{r}
# Cargar librerías necesarias
library(knitr)  

# Crear un data frame con las descripciones de las variables
tabla_variables <- data.frame(
  Variable = c("Page total likes", "Type", "Category", "Post Month", "Post Weekday", 
               "Post Hour", "Paid", "Lifetime Post Total Reach", "Lifetime Post Total Impressions", 
               "Lifetime Engaged Users", "Lifetime Post Consumers", "Lifetime Post Consumptions", 
               "Lifetime Post Impressions by people who have liked your Page", 
               "Lifetime Post reach by people who like your Page", 
               "Lifetime People who have liked your Page and engaged with your post", 
               "comment", "like", "share", "Total Interactions"),
  
  Tipo = c("Numérica", "Categórica", "Categórica", "Numérica", "Numérica", 
           "Numérica", "Binaria", "Numérica", "Numérica", 
           "Numérica", "Numérica", "Numérica", 
           "Numérica", "Numérica", 
           "Numérica", "Numérica", "Numérica", "Numérica", "Numérica"),
  
  Descripción = c("Cantidad total de 'me gusta' en la página",
                  "Tipo de post (foto, estado, video, etc.)",
                  "Categoría del post",
                  "Mes en el que se realizó la publicación",
                  "Día de la semana en que se publicó",
                  "Hora del día en que se publicó",
                  "Indica si la publicación fue pagada (1) o no (0)",
                  "Alcance total de la publicación",
                  "Total de impresiones de la publicación",
                  "Usuarios comprometidos con la publicación",
                  "Número de consumidores de la publicación",
                  "Total de interacciones con la publicación",
                  "Impresiones por personas que han dado 'me gusta' a la página",
                  "Alcance de la publicación por personas que han dado 'me gusta' a la página",
                  "Personas que dieron 'me gusta' a la página e interactuaron con la publicación",
                  "Número de comentarios en la publicación",
                  "Número de 'me gusta' en la publicación",
                  "Número de veces que se compartió la publicación",
                  "Total de interacciones (comentarios, likes y compartidos)")
)

# Mostrar la tabla en formato bonito
kable(tabla_variables, caption = "Descripción de las Variables del Dataset")


```


## Tamaño de la base de datos
```{r}
dim(dataset_Facebook)
```
Hay **500** observaciones y **19** variables
**Todas** nuestras **variables** son **discretas**.


# Calculos estadísticos

# Page total likes
```{r}
# Media page total likes

mean(dataset_Facebook$`Page total likes`)
# desviacion tipica

sd(dataset_Facebook$`Page total likes`)

#frecuencia
# frecuencia absoluta 
ptlikes <- (dataset_Facebook$`Page total likes`)
table(ptlikes)
#frecuencia relativa
prop.table(ptlikes)


```
# Type
```{r}
#tabla frecuencias

table(dataset_Facebook$Type)

prop.table(table(dataset_Facebook$Type))
```
```{r}
summary(train
        )
```

# Category
```{r}
#tabla freceuncias

table(dataset_Facebook$Category)
prop.table(table(dataset_Facebook$Category))

```
# Post month
```{r}
# tabla frecuencias
table(dataset_Facebook$`Post Month`)
prop.table(table(dataset_Facebook$`Post Month`))
```

# Post Weekday
```{r}
# frecuencias
table(dataset_Facebook$`Post Weekday`)
prop.table(table(dataset_Facebook$`Post Weekday`))

```
# Post hour
```{r}
# frecuencias
table(dataset_Facebook$`Post Hour`)
prop.table(table(dataset_Facebook$`Post Hour`))
```
# Paid
```{r}
# frecuencias
table(dataset_Facebook$Paid)
prop.table(table(dataset_Facebook$Paid))
```
# Life time post total reach
```{r}
# media
mean(dataset_Facebook$`Lifetime Post Total Reach`)
# desviacion tipica
sd(dataset_Facebook$`Lifetime Post Total Reach`)
summary(train$`Page total likes`
        )
```

# Enfrentar varibale con el target


```{r}

#LIKE
cor(train$`Total Interactions`, train$like, use="complete.obs")  # Correlación
plot(train$like, train$`Total Interactions`, main="Likes vs Total Interactions",
     xlab="Likes", ylab="Total Interactions", col="red", pch=16)


#COMMENT
cor(train$`Total Interactions`, train$comment, use="complete.obs")  # Correlación
plot(train$comment, train$`Total Interactions`, main="comment vs Total Interactions",
     xlab="comment", ylab="Total Interactions", col="blue", pch=16)


#SHARE
cor(train$`Total Interactions`, train$share, use="complete.obs")  # Correlación
plot(train$share, train$`Total Interactions`, main="share vs Total Interactions",
     xlab="share", ylab="Total Interactions", col="yellow", pch=16)


#Lifetime People who have liked your Page and engaged with your post

cor(train$`Total Interactions`, train$`Lifetime People who have liked your Page and engaged with your post`, use="complete.obs")  # Correlación
plot(train$`Lifetime People who have liked your Page and engaged with your post`, train$`Total Interactions`, main="Lifetime People who have liked your Page and engaged with your post vs Total Interactions",
     xlab="Lifetime People who have liked your Page and engaged with your post", ylab="Total Interactions", col="green", pch=16)


#Lifetime Post reach by people who like your Page

cor(train$`Total Interactions`, train$`Lifetime Post reach by people who like your Page`, use="complete.obs")  # Correlación
plot(train$`Lifetime Post reach by people who like your Page`, train$`Total Interactions`, main="`Lifetime Post reach by people who like your Page` vs Total Interactions",
     xlab="`Lifetime Post reach by people who like your Page`", ylab="Total Interactions", col="4157", pch=16)


#Lifetime Post Impressions by people who have liked your Page


cor(train$`Total Interactions`, train$`Lifetime Post Impressions by people who have liked your Page`, use="complete.obs")  # Correlación
plot(train$`Lifetime Post Impressions by people who have liked your Page`, train$`Total Interactions`, main="`Lifetime Post Impressions by people who have liked your Page` vs Total Interactions",
     xlab="`Lifetime Post Impressions by people who have liked your Page`", ylab="Total Interactions", col="5423", pch=16)


```



# Modelo lineal simple LIKE , TOTAL INTERACTIONS
```{r}
# Ajustar el modelo de regresión lineal
modelo <- lm(train$like ~ train$`Total Interactions`)
#plot(modelo)
# Obtener estimadores de los parámetros y errores estándar
estimadores <- coef(summary(modelo))  # Incluye estimadores y errores estándar

# Imprimir los resultados
cat("Estimadores para los parámetros del modelo:\n")
print(estimadores)
summary(modelo)
```
```{r}

# Obtener y mostrar la tabla ANOVA
tabla_anova <- anova(modelo)
cat("Tabla ANOVA:\n")

#Tabla ANOVA:

print(tabla_anova)
```

```{r}
# Cargar librerías necesarias
library(ggplot2)

# Crear el gráfico de dispersión con la línea de regresión
ggplot(train, aes(x = train$`Total Interactions`, y = train$like)) +
  geom_point(color = "blue", alpha = 0.6) +  # Puntos de datos reales
  geom_smooth(method = "lm", color = "red") +  # Línea de regresión basada en el modelo
  labs(title = "Relación entre Total Interactions y Likes",
       x = "Total Interactions",
       y = "Likes") +
  theme_minimal()

```




