---
title: "alonso"
author: "GRUPO 9"
date: "`r Sys.Date()`"
output: html_document
---

## Cargar los datos

```{r}
library(readr)
library(ggplot2)
dataset_Facebook <- read_delim("dataset_Facebook.csv", 
    delim = ";", escape_double = FALSE, trim_ws = TRUE)
View(dataset_Facebook)
#View(dataset_Facebook)
```
```{r lectura, warning=FALSE}
# lectura de datos en csv
#datos<-read.csv("dataset_Facebook.csv")
# Cambiamos el nombre de las variables 

#datos<-read.csv("datos/datos.csv")
ntotal <- dim(dataset_Facebook)[1] # numero de observaciones
ptotal <- dim(dataset_Facebook)[2] # numero de columnas



```

## Partición de los datos
Realizamos la división de nuestros datos en 3 muestras: entrenamiento, validación y test.

```{r particion}
# mediante una semilla conseguimos que el ejercicio sea reproducible
set.seed(1)


# creamos índices
indices <- 1:ntotal
ntrain <- ntotal * .5
ntest <- ntotal * .25
nval <- ntotal - (ntrain+ntest)
indices.train <- sample(indices, ntrain, replace = FALSE)
indices.test <- sample(indices[-indices.train],ntest,replace=FALSE)
indices.val <- indices[-c(indices.train,indices.test)]

# Usamos el 50% de la base de datos como conjunto de entrenamiento
# 25% para test
# 25% para validación
train  <- dataset_Facebook[indices.train, ]
test   <- dataset_Facebook[indices.test, ]
val   <- dataset_Facebook[indices.val, ]

```


```{r}
# Cargar librerías necesarias
library(knitr)  

# Crear un data frame con las descripciones de las variables
tabla_variables <- data.frame(
  Variable = c("Page total likes", "Type", "Category", "Post Month", "Post Weekday", 
               "Post Hour", "Paid", "Lifetime Post Total Reach", "Lifetime Post Total Impressions", 
               "Lifetime Engaged Users", "Lifetime Post Consumers", "Lifetime Post Consumptions", 
               "Lifetime Post Impressions by people who have liked your Page", 
               "Lifetime Post reach by people who like your Page", 
               "Lifetime People who have liked your Page and engaged with your post", 
               "comment", "like", "share", "Total Interactions"),
  
  Tipo = c("Numérica", "Categórica", "Categórica", "Numérica", "Numérica", 
           "Numérica", "Binaria", "Numérica", "Numérica", 
           "Numérica", "Numérica", "Numérica", 
           "Numérica", "Numérica", 
           "Numérica", "Numérica", "Numérica", "Numérica", "Numérica"),
  
  Descripción = c("Cantidad total de 'me gusta' en la página",
                  "Tipo de post (foto, estado, video, etc.)",
                  "Categoría del post",
                  "Mes en el que se realizó la publicación",
                  "Día de la semana en que se publicó",
                  "Hora del día en que se publicó",
                  "Indica si la publicación fue pagada (1) o no (0)",
                  "Alcance total de la publicación",
                  "Total de impresiones de la publicación",
                  "Usuarios comprometidos con la publicación",
                  "Número de consumidores de la publicación",
                  "Total de interacciones con la publicación",
                  "Impresiones por personas que han dado 'me gusta' a la página",
                  "Alcance de la publicación por personas que han dado 'me gusta' a la página",
                  "Personas que dieron 'me gusta' a la página e interactuaron con la publicación",
                  "Número de comentarios en la publicación",
                  "Número de 'me gusta' en la publicación",
                  "Número de veces que se compartió la publicación",
                  "Total de interacciones (comentarios, likes y compartidos)")
)

# Mostrar la tabla en formato bonito
kable(tabla_variables, caption = "Descripción de las Variables del Dataset")


```


## Tamaño de la base de datos
```{r}
dim(dataset_Facebook)
```
Hay **500** observaciones y **19** variables
**Todas** nuestras **variables** son **discretas**.


# Calculos estadísticos

# Page total likes
```{r}
# Media page total likes

mean(dataset_Facebook$`Page total likes`)
# desviacion tipica

sd(dataset_Facebook$`Page total likes`)

#frecuencia
# frecuencia absoluta 
ptlikes <- (dataset_Facebook$`Page total likes`)
table(ptlikes)
#frecuencia relativa
prop.table(ptlikes)


```
# Type
```{r}
#tabla frecuencias

table(dataset_Facebook$Type)

prop.table(table(dataset_Facebook$Type))
```
```{r}
summary(train
        )
```

# Category
```{r}
#tabla freceuncias

table(dataset_Facebook$Category)
prop.table(table(dataset_Facebook$Category))

```
# Post month
```{r}
# tabla frecuencias
table(dataset_Facebook$`Post Month`)
prop.table(table(dataset_Facebook$`Post Month`))
```

# Post Weekday
```{r}
# frecuencias
table(dataset_Facebook$`Post Weekday`)
prop.table(table(dataset_Facebook$`Post Weekday`))

```
# Post hour
```{r}
# frecuencias
table(dataset_Facebook$`Post Hour`)
prop.table(table(dataset_Facebook$`Post Hour`))
```
# Paid
```{r}
# frecuencias
table(dataset_Facebook$Paid)
prop.table(table(dataset_Facebook$Paid))
```
# Life time post total reach
```{r}
# media
mean(dataset_Facebook$`Lifetime Post Total Reach`)
# desviacion tipica
sd(dataset_Facebook$`Lifetime Post Total Reach`)
summary(train$`Page total likes`
        )
```

# Enfrentar variable con el target


```{r}

#LIKE
cor(train$`Total Interactions`, train$like, use="complete.obs")  # Correlación
plot(train$like, train$`Total Interactions`, main="Likes vs Total Interactions",
     xlab="Likes", ylab="Total Interactions", col="red", pch=16)


#COMMENT
cor(train$`Total Interactions`, train$comment, use="complete.obs")  # Correlación
plot(train$comment, train$`Total Interactions`, main="comment vs Total Interactions",
     xlab="comment", ylab="Total Interactions", col="blue", pch=16)


#SHARE
cor(train$`Total Interactions`, train$share, use="complete.obs")  # Correlación
plot(train$share, train$`Total Interactions`, main="share vs Total Interactions",
     xlab="share", ylab="Total Interactions", col="yellow", pch=16)


#Lifetime People who have liked your Page and engaged with your post

cor(train$`Total Interactions`, train$`Lifetime People who have liked your Page and engaged with your post`, use="complete.obs")  # Correlación
plot(train$`Lifetime People who have liked your Page and engaged with your post`, train$`Total Interactions`, main="Lifetime People who have liked your Page and engaged with your post vs Total Interactions",
     xlab="Lifetime People who have liked your Page and engaged with your post", ylab="Total Interactions", col="green", pch=16)


#Lifetime Post reach by people who like your Page

cor(train$`Total Interactions`, train$`Lifetime Post reach by people who like your Page`, use="complete.obs")  # Correlación
plot(train$`Lifetime Post reach by people who like your Page`, train$`Total Interactions`, main="`Lifetime Post reach by people who like your Page` vs Total Interactions",
     xlab="`Lifetime Post reach by people who like your Page`", ylab="Total Interactions", col="4157", pch=16)


#Lifetime Post Impressions by people who have liked your Page


cor(train$`Total Interactions`, train$`Lifetime Post Impressions by people who have liked your Page`, use="complete.obs")  # Correlación
plot(train$`Lifetime Post Impressions by people who have liked your Page`, train$`Total Interactions`, main="`Lifetime Post Impressions by people who have liked your Page` vs Total Interactions",
     xlab="`Lifetime Post Impressions by people who have liked your Page`", ylab="Total Interactions", col="5423", pch=16)


```

# Modelo lineal simple LIKE , TOTAL INTERACTIONS
```{r}
# Ajustar el modelo de regresión lineal
modelo <- lm(train$like ~ train$`Total Interactions`)
par(mfrow = c(2,2))
plot(modelo)
# Obtener estimadores de los parámetros y errores estándar
estimadores <- coef(summary(modelo))  # Incluye estimadores y errores estándar

# Imprimir los resultados
cat("Estimadores para los parámetros del modelo:\n")
print(estimadores)
summary(modelo)
```
```{r}

# Obtener y mostrar la tabla ANOVA
tabla_anova <- anova(modelo)
cat("Tabla ANOVA:\n")

#Tabla ANOVA:

print(tabla_anova)
```

```{r}
# Cargar librerías necesarias
library(ggplot2)

# Crear el gráfico de dispersión con la línea de regresión
ggplot(train, aes(x = train$`Total Interactions`, y = train$`Lifetime Post Total Impressions`)) +
  geom_point(color = "blue", alpha = 0.6) +  # Puntos de datos reales
  geom_smooth(method = "lm", color = "red") +  # Línea de regresión basada en el modelo
  labs(title = "Relación entre Total Interactions y Likes",
       x = "Total Interactions",
       y = "Life time post total impressions") +
  theme_minimal()

```
# MODELOS NO LINEALES
# Modelo polinomico
```{r}
# Ajuste del modelo polinómico de grado 2
#modelo_polinomico <- lm(train$like ~ poly(train$`Total Interactions`, 2), data = train)

# Resumen del modelo
#summary(modelo_polinomico)
#plot(modelo_polinomico)
# Visualización
#plot(x, y, main = "Regresión Polinómica de Segundo Grado", pch = 19, col = "blue")
#lines(x, predict(modelo_polinomico), col = "red", lwd = 2)
```

```{r}
# Cargar librerías necesarias
library(ggplot2)

# Ajuste del modelo polinómico de grado 2
modelo_polinomico <- lm(comment ~ poly(`Total Interactions`, 2), data = train)

# Resumen del modelo
summary(modelo_polinomico)

# Diagnóstico del modelo
plot(modelo_polinomico)

# Visualización de la regresión polinómica
# Ordenamos los valores de X para que la curva de la predicción sea suave
x_ordenado <- train[order(train$`Total Interactions`), ]  # Ordenar datos
predicciones <- predict(modelo_polinomico, newdata = x_ordenado)  # Predicciones ordenadas

# Gráfico base con puntos
plot(train$`Total Interactions`, train$comment, 
     main = "Regresión Polinómica de Segundo Grado",
     pch = 19, col = "blue", xlab = "Total Interactions", ylab = "Comment")

# Agregar la línea de la regresión
lines(x_ordenado$`Total Interactions`, predicciones, col = "red", lwd = 2)

```
# Modelos de Regresión Exponencial y Logarítmica
```{r}
# Asegurar que los valores de 'Total Interactions' sean positivos para aplicar logaritmo
train$`Total Interactions`[train$`Total Interactions` <= 0] <- 
  min(train$`Total Interactions`[train$`Total Interactions` > 0]) * 0.5

# Ajuste del modelo exponencial (transformación logarítmica)
modelo_exponencial <- lm(log(`Total Interactions`) ~ like, data = train)

# Ver resumen del modelo
summary(modelo_exponencial)

# Visualización: relación entre like y Total Interactions
plot(train$like, train$`Total Interactions`,
     main = "Regresión Exponencial",
     pch = 19, col = "blue",
     ylab = "Total Interactions", xlab = "like")

# Predicciones para los valores reales de 'like'
predicciones <- predict(modelo_exponencial, newdata = train)

# Dibujar línea de predicción (transformación inversa de log)
orden <- order(train$like)
lines(train$like[orden], exp(predicciones[orden]), col = "red", lwd = 2)

```

# Regresion spline
```{r}
# Cargar librería para splines
library(splines)

# Ajuste del modelo spline con tus datos reales
modelo_spline <- lm(train$`Lifetime Post Total Impressions` ~ bs(`Total Interactions`, knots = c(30, 60, 80)), data = train)

# Ordenar los datos por 'Total Interactions' para graficar correctamente
x_ordenado <- train[order(train$`Total Interactions`), ]

# Predicciones basadas en el modelo ajustado
predicciones <- predict(modelo_spline, newdata = x_ordenado)

# Gráfico de dispersión con la curva spline
plot(train$`Total Interactions`, train$`Lifetime Post Total Impressions`, 
     main = "Regresión Spline", 
     pch = 19, col = "blue", 
     xlab = "Total Interactions", ylab = "Life time post tootal impressions")

# Agregar la línea de regresión spline
lines(x_ordenado$`Total Interactions`, predicciones, col = "red", lwd = 2)

```
# Transformación de variables

## Transformación logaritmica
```{r}
# Modelo lineal con transformación logarítmica de la variable objetivo
modelo_log <- lm(log(train$`Total Interactions`) ~ like + comment + share, data = train)
# Visualización: relación entre 'like' y 'Total interactions'
plot(train$like, train$`Total interactions`,
     main = "Transformación logarítmica del modelo",
     pch = 19, col = "blue",
     ylab = "Total interactions", xlab = "like")

# Predicciones para los valores reales de 'like', 'comment' y 'share'
predicciones <- predict(modelo_log, newdata = train)

# Dibujar la curva ajustada (volviendo a escala original con exp)
orden <- order(train$like)  # para que la línea quede ordenada
lines(train$like[orden], exp(predicciones[orden]), col = "red", lwd = 2)


```
# Transformación de Raíz cuadrada
```{r}
# Ajuste del modelo con transformación raíz cuadrada en la variable dependiente
modelo_sqrt <- lm(sqrt(train$`Total Interactions`) ~ like, data = train)

# Ver resumen del modelo
summary(modelo_sqrt)

# Visualización: datos reales
plot(train$like, train$`Total interactions`,
     main = "Transformación SQRT",
     pch = 19, col = "blue",
     ylab = "Total interactions", xlab = "like")

# Predicciones del modelo
predicciones <- predict(modelo_sqrt, newdata = train)

# Dibujar línea de predicción (transformando de nuevo al cuadrado)
orden <- order(train$like)
lines(train$like[orden], (predicciones[orden])^2, col = "red", lwd = 2)
modelo_sqrt <- lm(sqrt(train$`Total Interactions`) ~ comment, data = train)

```
# Transformación de Box-Cox
```{r}
# Cargar librería necesaria
library(MASS)

# Asegurar que 'Total Interactions' sea estrictamente positiva
if (min(train$`Total Interactions`) <= 0) {
  train$`Total Interactions` <- train$`Total Interactions` + abs(min(train$`Total Interactions`)) + 1
}

# Ajustar un modelo lineal simple
modelo_bc <- lm(`Total Interactions` ~ like, data = train)

# Aplicar transformación de Box-Cox
boxcox(modelo_bc,
       lambda = seq(-2, 2, 0.1),
       main = "Transformación de Box-Cox")

```
El valor óptimo de lambda ≈ 1 implica que no es necesario transformar la variable dependiente (Total Interactions), ya que:
Lambda = 1 significa que el modelo lineal original con y sin transformar ya es adecuado.
Otras transformaciones (como logarítmica, raíz cuadrada, inversa) no mejorarían significativamente el ajuste.
Además, la curva del log-likelihood muestra un pico muy claro en λ = 1, y el intervalo de confianza del 95% (las líneas punteadas horizontales) incluye ese valor.
Por lo tanto las tranformaciones anterioeres podemos decir que son innecesarias.


# INGENIERÍA DE CARACTERÍSTICAS

## Creación de una nueva variable. Variable de interacción
```{r}

# Crear nueva variable de interacción
train$like_share_interaccion <- train$like * train$share

# Ajustar modelo con interacción
modelo_interaccion <- lm(train$`Total Interactions` ~ like + share + like_share_interaccion, data = train)

# Ver resumen del modelo
summary(modelo_interaccion)


```

Acerca del modelo de interacción:
R² = 0.998 y R² ajustado = 0.998, lo que indica que el modelo explica el 99.8% de la variabilidad en Total Interactions.
Error estándar residual ≈ 10.39, bastante bajo.
p-valor global < 2.2e-16, lo que indica que el modelo es muy significativo.
Like y share son altamente significativos (p < 2e-16) y contribuyen de forma positiva al número total de interacciones.
La interacción like_share_interaccion también es significativa (p ≈ 2.84e-09), lo que quiere decir  que el efecto de los “likes” en Total Interactions varía según el número de “shares” (y viceversa).
Otra observacion que podemos ver es que el intercept no es significativo (p = 0.154), pero eso no afecta la utilidad predictiva si el resto del modelo es sólido.


# Selección y reduccion de variables

```{r}
# Cargar librería
library(MASS)
train_limpio <- na.omit(train)
# Crear modelo completo con todas las variables numéricas
modelo_completo <- lm(`Total Interactions` ~ 
  `Page total likes` + Category + `Post Month` + `Post Weekday` + `Post Hour` + Paid +
  `Lifetime Post Total Reach` + `Lifetime Post Total Impressions` +
  `Lifetime Engaged Users` + `Lifetime Post Consumers` + `Lifetime Post Consumptions` +
  `Lifetime Post Impressions by people who have liked your Page` +
  `Lifetime Post reach by people who like your Page` +
  `Lifetime People who have liked your Page and engaged with your post` +
  comment + like + share + like_share_interaccion,
  data = train_limpio)

# Aplicar selección stepwise en ambas direcciones
modelo_stepwise <- step(modelo_completo, direction = "both")

# Mostrar resumen del modelo seleccionado
summary(modelo_stepwise)

```
El modelo final ajusta Total Interactions usando solo 4 variables:
comment, like, share, like_share_interaccion
Aqui se ha confirmado que like, share y comment son las variables más relevantes para explicar Total Interactions.

```{r}
# Ver métrica para cada modelo
summary(modelo_lineal)$adj.r.squared
summary(modelo_interaccion)$adj.r.squared
summary(modelo_stepwise)$adj.r.squared

AIC(modelo_lineal)
AIC(modelo_interaccion)
AIC(modelo_stepwise)

# Función para RMSE
rmse <- function(modelo) {
  sqrt(mean(residuals(modelo)^2))
}

rmse(modelo_lineal)
rmse(modelo_interaccion)
rmse(modelo_stepwise)

```

El mejor modelo será el que tenga:

El mayor R² ajustado

El menor AIC / BIC

El menor RMSE

Si un modelo tiene R² muy alto pero RMSE alto o AIC muy elevado, puede estar sobreajustado.

