---
title: "prueba"
author: "Cristina, Lucia, Alonso"
date: "2025-02-09"
output: 
  html_document:
      theme: journal
      toc: yes
      toc_depth: 6
      toc_float: yes
editor_options: 
  markdown: 
    wrap: sentence
---

```{r setup, include=FALSE}
knitr::opts_chunk$set(echo = TRUE)
# Cargamos las librerias que vamos necesitando a lo largo del codigo

```

```{r}

library(ggplot2)

```

# Introducción

**Información de los autores** Este proyecto ha sido realizado por el grupo 9 del grado de Ciencia e Ingeniería de datos para la asignatura de Modelos de Regresión que cuanta con los siguientes integrantes:

-   **Cristina Rodríguez Ayllón**
-   **Lucía Arnaldo Cuevas**
-   **Alonso Rescalvo Casas**

Nuestro datasetes es el de "Facebook Metrics Dataset".
Es un conjunto de datos que recopila diversas métricas relacionadas con la interacción de los usuarios en páginas de Facebook.
Estas métricas incluyen información sobre impresiones, alcance, interacciones con publicaciones, entre otras.

```{r lectura, warning=FALSE}
# lectura de datos en csv
dataset_Facebook<-read.csv("datos/dataset_Facebook.csv")
# Cambiamos el nombre de las variables 

#datos<-read.csv("datos/datos.csv")
ntotal <- dim(dataset_Facebook)[1] # numero de observaciones
ptotal <- dim(dataset_Facebook)[2] # numero de columnas



```

Comprobamos que tenemos $n=$`r ntotal` observaciones y $p=$`r ptotal` variables en la base de datos.

Según la descripción oficial de los datos, las variables que conforman el conjunto de datos son:

(aqui iria da descripcion de las varibles y tal, la tablita que hizo Alonso)

# EDA

## Preguntas a resolver pre-EDA

(preguntas alonso)

**Variable objetivo: ¿Existe una variable de "respuesta"? ¿Binaria o multiclase?** Sí, la variable de respuesta es "Total Interactions".
Como estamos en un proyecto de regresión, esta variable es numérica continua y no es binaria ni multiclase.

**¿Es posible identificar variables irrelevantes?. Estudiar variables relevantes requiere, habitualmente, métodos estadísticos.** Sí, pero para hacerlo correctamente hay que aplicar métodos estadísticos como matrices de correlación.

**¿Es posible identificar la distribución que siguen las variables?** Sí, se puede hacer con gráficos y pruebas estadísticas como: + Histogramas para visualizar la forma de la distribución.
+ Boxplots para detectar outliers y asimetrías.
+ Q-Q Plots para comparar con una distribución normal.
+ Pruebas estadísticas como Shapiro-Wilk o Kolmogorov-Smirnov para evaluar normalidad.

(preguntas lucía)

## Partición de los datos

Realizamos la división de nuestros datos en 3 muestras: entrenamiento, validación y test.

```{r particion}
# mediante una semilla conseguimos que el ejercicio sea reproducible
set.seed(1)


# creamos índices
indices <- 1:ntotal
ntrain <- ntotal * .5
ntest <- ntotal * .25
nval <- ntotal - (ntrain+ntest)
indices.train <- sample(indices, ntrain, replace = FALSE)
indices.test <- sample(indices[-indices.train],ntest,replace=FALSE)
indices.val <- indices[-c(indices.train,indices.test)]

# Usamos el 50% de la base de datos como conjunto de entrenamiento
# 25% para test
# 25% para validación
train  <- dataset_Facebook[indices.train, ]
test   <- dataset_Facebook[indices.test, ]
val   <- dataset_Facebook[indices.val, ]

```

## Estudio de las variables

La idea es que vayamos viendo que distribucion sigue cada variables (con un histograma), si hay valores atipicos (con un boxplot) y enfrentarlas con el target

```{r}
#esto es de mi proyecto del año pasado(cris)

# Relación con el target

#ggplot(data = train, aes(x = Nausea_Vomiting, fill = as.factor(Baselinehistological_staging))) +
#  geom_bar()+
#  labs(title = "Relación Nauseas/Vomitos - target")

# prueba de chi cuadrado
#chisq.test(table(train$Nausea_Vomiting,train$Baselinehistological_staging))
```

### Target

**Total Interactions**

```{r}
table(train$Total.Interactions)
```

```{r}
#table(train$Total.Interactions)
summary(train$`Total Interactions`)

```


### Variables

**Page total likes**

```{r}
summary(train$'Page Total Likes')

summary(train$`Page total likes`)

```

```{r}
# Distribución de Page.total.likes
table(train$Page.total.likes)

ggplot(train, aes(x = Page.total.likes)) +
  geom_histogram(fill = "lightblue", color = "black", bins = 30) +
  theme_minimal() +
  labs(title = "Distribución de Page Total Likes", x = "Page Total Likes", y = "Frecuencia")

# Relación con el target (Total Interactions)
ggplot(data = train, aes(x = Page.total.likes, y = Total.Interactions)) +
  geom_point(alpha = 0.5, color = "blue") +
  theme_minimal() +
  labs(title = "Relación Page Total Likes - Total Interactions", x = "Page Total Likes", y = "Total Interactions")

# Prueba de correlación (en lugar de chi-cuadrado, porque ambas son numéricas)
cor.test(train$Page.total.likes, train$Total.Interactions, method = "pearson")

# Cargar librerías necesarias
library(ggplot2)

# Histograma de "Page total likes" en el conjunto de entrenamiento
ggplot(train, aes(x = train$`Page total likes`)) + 
  geom_histogram(binwidth = 500, fill = "lightblue", color = "black", alpha = 0.7) + 
  theme_minimal() +
  labs(title = "Distribución de Page total likes (Train)", x = "Page total likes", y = "Frecuencia")


```



```{r}
# Boxplot de "Page total likes" en el conjunto de entrenamiento
ggplot(train, aes(y = train$`Page total likes`)) + 
  geom_boxplot(fill = "lightblue", color = "black", outlier.colour = "red", outlier.size = 2) +
  theme_minimal() +
  labs(title = "Boxplot de Page total likes (Train)", y = "Page total likes")

```


```{r}
# Cargar librerías necesarias
library(ggplot2)

#  Page total likes
cor(train$`Total Interactions`, train$`Page total likes`, use="complete.obs")  # Correlación
plot(train$`Page total likes`, train$`Total Interactions`, 
     main="Page Total Likes vs Total Interactions",
     xlab="Page Total Likes", ylab="Total Interactions", 
     col="red", pch=16)



```

**Type**

**Category**

**Post Month**

**Post Weekday**

**Post Hour**


```{r}
summary(train$`Type`)

```

```{r}
table(train$Type)


```

```{r}
#  Type (Gráfico de cajas ya que es una variable categórica)
ggplot(train, aes(x = Type, y = `Total Interactions`, fill = Type)) +
  geom_boxplot() +
  theme_minimal() +
  labs(title = "Distribución de Total Interactions por Type", 
       x = "Type", y = "Total Interactions")


```


**Category**

```{r}
summary(train$Category)
table(train)

```


```{r}
#  Category (Gráfico de cajas)
ggplot(train, aes(x = as.factor(Category), y = `Total Interactions`, fill = as.factor(Category))) +
  geom_boxplot() +
  theme_minimal() +
  labs(title = "Distribución de Total Interactions por Category", 
       x = "Category", y = "Total Interactions")
```


**Post Month**


```{r}
summary(train$`Post Month`)

```

```{r}
#  Post Month (Gráfico de cajas)
ggplot(train, aes(x = as.factor(`Post Month`), y = `Total Interactions`, fill = as.factor(`Post Month`))) +
  geom_boxplot() +
  theme_minimal() +
  labs(title = "Distribución de Total Interactions por Post Month", 
       x = "Post Month", y = "Total Interactions")
```


**Post Weekday**


```{r}
summary(train$`Post Weekday`)

```



```{r}
#  Post Weekday (Gráfico de cajas)
ggplot(train, aes(x = as.factor(`Post Weekday`), y = `Total Interactions`, fill = as.factor(`Post Weekday`))) +
  geom_boxplot() +
  theme_minimal() +
  labs(title = "Distribución de Total Interactions por Post Weekday", 
       x = "Post Weekday", y = "Total Interactions")


```


**Post Hour**


```{r}
summary(train$`Post Hour`)

```




```{r}
#  Post Hour (Gráfico de cajas)
ggplot(train, aes(x = as.factor(`Post Hour`), y = `Total Interactions`, fill = as.factor(`Post Hour`))) +
  geom_boxplot() +
  theme_minimal() +
  labs(title = "Distribución de Total Interactions por Post Hour", 
       x = "Post Hour", y = "Total Interactions")
```



**Paid**

**Lifetime Post Total Reach**

**Lifetime Post Total Impressions**

**Lifetime Engaged Users**

**Lifetime Post Consumers**

**Lifetime Post Consumptions**

**Lifetime Post Impressions by people who have liked your Page**

**Lifetime Post reach by people who like your Page**

**Lifetime People who have liked your Page and engaged with your post**

**Comment**

**Like**

**Share**
