---
title: "prueba"
author: "Cristina, Lucia, Alonso"
date: "2025-02-09"
output: 
  html_document:
      theme: journal
      toc: yes
      toc_depth: 6
      toc_float: yes
---

```{r setup, include=FALSE}
knitr::opts_chunk$set(echo = TRUE)
# Cargamos las librerias que vamos necesitando a lo largo del codigo
library(statip)
library(ggplot2)
library(readr)
```

# Introducción

**Información de los autores**
Este proyecto ha sido realizado por el grupo del grado de Ciencia e Ingeniería de datos para la asignatura de Modelos de Regresión que cuanta con los siguientes integrantes:

+ **Cristina Rodríguez Ayllón**
+ **Lucía Arnaldo Cuevas**
+ **Alonso Rescalvo Casas**

Nuestro datasetes el "Facebook Metrics Dataset". Es un conjunto de datos que recopila diversas métricas relacionadas con la interacción de los usuarios en páginas de Facebook. Estas métricas incluyen información sobre impresiones, alcance, interacciones con publicaciones, entre otras.



```{r lectura, warning=FALSE}
# lectura de datos en csv
#datos<-read.csv("dataset_Facebook.csv")
# Cambiamos el nombre de las variables 

#datos<-read.csv("datos/datos.csv")
ntotal <- dim(dataset_Facebook)[1] # numero de observaciones
ptotal <- dim(dataset_Facebook)[2] # numero de columnas



```

Comprobamos que tenemos $n=$```r ntotal``` observaciones y $p=$```r ptotal``` variables en la base de datos.


Según la descripción oficial de los datos, las variables que conforman el conjunto de datos son:

(aqui iria da descripcion de las varibles y tal)


# EDA
## Preguntas a resolver pre-EDA








**Variable objetivo: ¿Existe una variable de “respuesta”? ¿Binaria o multiclase?**
Sí, la variable de respuesta es "Total Interactions". Como estamos en un proyecto de regresión, esta variable es numérica continua y no es binaria ni multiclase.

**¿Es posible identificar variables irrelevantes?. Estudiar variables relevantes requiere, habitualmente, métodos estadísticos.**
Sí, pero para hacerlo correctamente es recomendable aplicar métodos estadísticos como matrices de correlación.

```{r}
# Cargar librerías necesarias
#install.packages("corrplot")  # Instalar si no lo tienes
library(corrplot)

# Cargar los datos (ajusta el nombre del archivo)

# Seleccionar solo variables numéricas
df_numeric <- dataset_Facebook[sapply(df, is.numeric)]

# Calcular la matriz de correlación
cor_matrix <- cor(df_numeric, use = "complete.obs")

# Visualizar la matriz de correlación
corrplot(cor_matrix, method = "color", type = "upper", tl.cex = 0.8, tl.col = "black")

```


**¿Es posible identificar la distribución que siguen las variables?**
Sí, se puede hacer con gráficos y pruebas estadísticas como:
+ Histogramas para visualizar la forma de la distribución.
+ Boxplots para detectar outliers y asimetrías.
+ Q-Q Plots para comparar con una distribución normal.
+ Pruebas estadísticas como Shapiro-Wilk o Kolmogorov-Smirnov para evaluar normalidad.


## Estudio de las variables
La idea es que vayamos viendo que distribucion sigue cada variables (con un histograma), si hay valores atipicos (con un boxplot) y enfrentarlas con el target

```{r}
# Relación con el target

ggplot(data = train, aes(x = Nausea_Vomiting, fill = as.factor(Baselinehistological_staging))) +
  geom_bar()+
  labs(title = "Relación Nauseas/Vomitos - target")

# prueba de chi cuadrado
chisq.test(table(train$Nausea_Vomiting,train$Baselinehistological_staging))
```




### Target


### Variables


