---
title: "prueba"
author: "Cristina, Lucia, Alonso"
date: "2025-02-09"
output: 
  html_document:
      theme: journal
      toc: yes
      toc_depth: 6
      toc_float: yes
---

```{r setup, include=FALSE}
knitr::opts_chunk$set(echo = TRUE)
# Cargamos las librerias que vamos necesitando a lo largo del codigo
library(statip)
library(ggplot2)
library(readr)
```

# Introducción

**Información de los autores**
Este proyecto ha sido realizado por el grupo del grado de Ciencia e Ingeniería de datos para la asignatura de Modelos de Regresión que cuanta con los siguientes integrantes:

+ **Cristina Rodríguez Ayllón**
+ **Lucía Arnaldo Cuevas**
+ **Alonso Rescalvo Casas**

Nuestro datasetes el "Facebook Metrics Dataset". Es un conjunto de datos que recopila diversas métricas relacionadas con la interacción de los usuarios en páginas de Facebook. Estas métricas incluyen información sobre impresiones, alcance, interacciones con publicaciones, entre otras.


```{r lectura, warning=FALSE}
# lectura de datos en csv
#datos<-read.csv("dataset_Facebook.csv")
# Cambiamos el nombre de las variables 

#datos<-read.csv("datos/datos.csv")
ntotal <- dim(dataset_Facebook)[1] # numero de observaciones
ptotal <- dim(dataset_Facebook)[2] # numero de columnas

print(ntotal)
print(ptotal)


```