---
title: "version_quarto"
format: html
editor: visual
---


```{r}

library(ggplot2)

```

# Introducción

**Información de los autores** Este proyecto ha sido realizado por el grupo 9 del grado de Ciencia e Ingeniería de datos para la asignatura de Modelos de Regresión que cuanta con los siguientes integrantes:

-   **Cristina Rodríguez Ayllón**
-   **Lucía Arnaldo Cuevas**
-   **Alonso Rescalvo Casas**

Nuestro datasetes es el de "Facebook Metrics Dataset".
Es un conjunto de datos que recopila diversas métricas relacionadas con la interacción de los usuarios en páginas de Facebook.
Estas métricas incluyen información sobre impresiones, alcance, interacciones con publicaciones, entre otras.

```{r lectura, warning=FALSE}
# lectura de datos en csv
#dataset_Facebook <- read.csv("datos/dataset_Facebook.csv", stringsAsFactors = FALSE)
# Cambiamos el nombre de las variables 

library(readr)
dataset_Facebook <- read_delim("datos/dataset_Facebook.csv", 
    delim = ";", escape_double = FALSE, trim_ws = TRUE)


#datos<-read.csv("datos/datos.csv")
ntotal <- dim(dataset_Facebook)[1] # numero de observaciones
ptotal <- dim(dataset_Facebook)[2] # numero de columnas



```

Comprobamos que tenemos $n=$`r ntotal` observaciones y $p=$`r ptotal` variables en la base de datos.

Según la descripción oficial de los datos, las variables que conforman el conjunto de datos son:

(aqui iria da descripcion de las varibles y tal, la tablita que hizo Alonso)

# EDA

## Preguntas a resolver pre-EDA

(preguntas alonso)

**Variable objetivo: ¿Existe una variable de "respuesta"? ¿Binaria o multiclase?** Sí, la variable de respuesta es "Total Interactions".
Como estamos en un proyecto de regresión, esta variable es numérica continua y no es binaria ni multiclase.

**¿Es posible identificar variables irrelevantes?. Estudiar variables relevantes requiere, habitualmente, métodos estadísticos.** Sí, pero para hacerlo correctamente hay que aplicar métodos estadísticos como matrices de correlación.

**¿Es posible identificar la distribución que siguen las variables?** Sí, se puede hacer con gráficos y pruebas estadísticas como: + Histogramas para visualizar la forma de la distribución.
+ Boxplots para detectar outliers y asimetrías.
+ Q-Q Plots para comparar con una distribución normal.
+ Pruebas estadísticas como Shapiro-Wilk o Kolmogorov-Smirnov para evaluar normalidad.

(preguntas lucía)

## Partición de los datos

Realizamos la división de nuestros datos en 3 muestras: entrenamiento, validación y test.

```{r particion}
# mediante una semilla conseguimos que el ejercicio sea reproducible
set.seed(1)


# creamos índices
indices <- 1:ntotal
ntrain <- ntotal * .5
ntest <- ntotal * .25
nval <- ntotal - (ntrain+ntest)
indices.train <- sample(indices, ntrain, replace = FALSE)
indices.test <- sample(indices[-indices.train],ntest,replace=FALSE)
indices.val <- indices[-c(indices.train,indices.test)]

# Usamos el 50% de la base de datos como conjunto de entrenamiento
# 25% para test
# 25% para validación
train <- dataset_Facebook[indices.train,]
test  <- dataset_Facebook[indices.test,]
val   <- dataset_Facebook[indices.val, ]


```

## Estudio de las variables

La idea es que vayamos viendo que distribucion sigue cada variables (con un histograma), si hay valores atipicos (con un boxplot) y enfrentarlas con el target

```{r}
#esto es de mi proyecto del año pasado(cris)

# Relación con el target

#ggplot(data = train, aes(x = Nausea_Vomiting, fill = as.factor(Baselinehistological_staging))) +
#  geom_bar()+
#  labs(title = "Relación Nauseas/Vomitos - target")

# prueba de chi cuadrado
#chisq.test(table(train$Nausea_Vomiting,train$Baselinehistological_staging))
```







### Target

**Total Interactions**

```{r}
#table(train$Total.Interactions)

#summary(train$Total.Interactions)

summary(train$`Total Interactions`)


```



### Variables

**Page total likes**

```{r}

summary(train$`Page total likes`)

```

El análisis de la variable Page total likes muestra que los valores oscilan entre un mínimo de 81,370 y un máximo de 139,441. La mediana se sitúa en 128,032, mientras que la media es ligeramente menor, con un valor de 122,570, lo que sugiere una leve asimetría hacia la izquierda. Esto indica que la mayoría de las publicaciones tienen un número de likes relativamente alto, concentrándose entre los valores de 120,000 y 140,000, aunque existen algunas con menos de 100,000 likes.



```{r}
# Cargar librerías necesarias
library(ggplot2)

# Histograma de "Page total likes" en el conjunto de entrenamiento
ggplot(train, aes(x = train$`Page total likes`)) + 
  geom_histogram(binwidth = 500, fill = "lightblue", color = "black", alpha = 0.7) + 
  theme_minimal() +
  labs(title = "Distribución de Page total likes (Train)", x = "Page total likes", y = "Frecuencia")


```

Al observar el histograma, se aprecia que la distribución de los likes no es completamente uniforme, sino que tiende a agruparse en los valores más elevados. 


```{r}
# Boxplot de "Page total likes" en el conjunto de entrenamiento
ggplot(train, aes(y = train$`Page total likes`)) + 
  geom_boxplot(fill = "lightblue", color = "black", outlier.colour = "red", outlier.size = 2) +
  theme_minimal() +
  labs(title = "Boxplot de Page total likes (Train)", y = "Page total likes")

```

El boxplot refuerza esta idea, mostrando que la mayor parte de los datos se encuentra dentro de un rango definido, sin valores extremos que se consideren atípicos.



```{r}
# Cargar librerías necesarias
library(ggplot2)

#  Page total likes
cor(train$`Total Interactions`, train$`Page total likes`, use="complete.obs")  # Correlación
plot(train$`Page total likes`, train$`Total Interactions`, 
     main="Page Total Likes vs Total Interactions",
     xlab="Page Total Likes", ylab="Total Interactions", 
     col="red", pch=16)
```


En cuanto a la relación entre Page total likes y Total Interactions, la correlación obtenida es baja o moderada, lo que indica que el número de likes en una página no determina de manera significativa el nivel de interacción de sus publicaciones. El diagrama de dispersión confirma esta observación, ya que no se percibe una tendencia clara entre ambas variables. Hay casos en los que páginas con un menor número de likes generan una gran cantidad de interacciones, mientras que otras con más likes no necesariamente logran el mismo nivel de engagement.

Esto sugiere que la cantidad de likes en una página no es el único factor que influye en la interacción del público. Es probable que variables como el tipo de publicación, la hora en la que se publica o el contenido del mensaje tengan un impacto mayor en el número de interacciones.



**Type**

```{r}
summary(train$`Type`) 

```

```{r}
table(train$Type)


```


```{r}
#  Type (Gráfico de cajas ya que es una variable categórica)
ggplot(train, aes(x = Type, y = `Total Interactions`, fill = Type)) +
  geom_boxplot() +
  theme_minimal() +
  labs(title = "Distribución de Total Interactions por Type", 
       x = "Type", y = "Total Interactions")


```





**Category**

```{r}
summary(train$Category)
table(train$Category)

```


```{r}

# Cargar librerías necesarias
library(ggplot2)

# Histograma de "Page total likes" en el conjunto de entrenamiento
ggplot(train, aes(x = train$Category)) + 
  geom_histogram(binwidth = 500, fill = "lightblue", color = "black", alpha = 0.7) + 
  theme_minimal() +
  labs(title = "Distribución de Page total likes (Train)", x = "Page total likes", y = "Frecuencia")



#  Category (Gráfico de cajas)
ggplot(train, aes(x = as.factor(Category), y = `Total Interactions`, fill = as.factor(Category))) +
  geom_boxplot() +
  theme_minimal() +
  labs(title = "Distribución de Total Interactions por Category", 
       x = "Category", y = "Total Interactions")
```



```{r}
# Boxplot de "Page total likes" en el conjunto de entrenamiento
ggplot(train, aes(y = train$Category)) + 
  geom_boxplot(fill = "lightblue", color = "black", outlier.colour = "red", outlier.size = 2) +
  theme_minimal() +
  labs(title = "Boxplot de Page total likes (Train)", y = "Page total likes")

```



**Post Month**
```{r}
summary(train$`Post Month`)

```


```{r}
#  Post Month (Gráfico de cajas)
ggplot(train, aes(x = as.factor(`Post Month`), y = `Total Interactions`, fill = as.factor(`Post Month`))) +
  geom_boxplot() +
  theme_minimal() +
  labs(title = "Distribución de Total Interactions por Post Month", 
       x = "Post Month", y = "Total Interactions")
```



**Post Weekday**

```{r}
summary(train$`Post Weekday`)

```



```{r}
#  Post Weekday (Gráfico de cajas)
ggplot(train, aes(x = as.factor(`Post Weekday`), y = `Total Interactions`, fill = as.factor(`Post Weekday`))) +
  geom_boxplot() +
  theme_minimal() +
  labs(title = "Distribución de Total Interactions por Post Month", 
       x = "Post Weekday", y = "Total Interactions")
```


**Post Hour**

```{r}
summary(train$`Post Hour`)

```


```{r}
#  Post Hour (Gráfico de cajas)
ggplot(train, aes(x = as.factor(`Post Hour`), y = `Total Interactions`, fill = as.factor(`Post Hour`))) +
  geom_boxplot() +
  theme_minimal() +
  labs(title = "Distribución de Total Interactions por Post Month", 
       x = "Post Hour", y = "Total Interactions")
```



**Post Weekday**



```{r}
#  Post Weekday (Gráfico de cajas)
ggplot(train, aes(x = as.factor(`Post Weekday`), y = `Total Interactions`, fill = as.factor(`Post Weekday`))) +
  geom_boxplot() +
  theme_minimal() +
  labs(title = "Distribución de Total Interactions por Post Weekday", 
       x = "Post Weekday", y = "Total Interactions")


```


**Post Hour**

```{r}
#  Post Hour (Gráfico de cajas)
ggplot(train, aes(x = as.factor(`Post Hour`), y = `Total Interactions`, fill = as.factor(`Post Hour`))) +
  geom_boxplot() +
  theme_minimal() +
  labs(title = "Distribución de Total Interactions por Post Hour", 
       x = "Post Hour", y = "Total Interactions")
```



**Paid**

**Lifetime Post Total Reach**

**Lifetime Post Total Impressions**

**Lifetime Engaged Users**

**Lifetime Post Consumers**

**Lifetime Post Consumptions**

**Lifetime Post Impressions by people who have liked your Page**

**Lifetime Post reach by people who like your Page**

**Lifetime People who have liked your Page and engaged with your post**

**Comment**

**Like**

**Share**



## Matriz de correlación

```{r}
# Cargar las bibliotecas
library(tidyverse)
library(ggplot2)
library(corrplot)
```

Analisis de correlacion

```{r}
# Seleccionar solo las variables numéricas en el conjunto de entrenamiento
train_numeric <- train %>% select(where(is.numeric))

# Calcular la matriz de correlación
correlacion <- cor(train_numeric, use = "complete.obs")

# Convertir la matriz en un marco de datos
cor_df <- as.data.frame(as.table(correlacion))
colnames(cor_df) <- c("Var1", "Var2", "value")

# Crear el heatmap con ggplot2
ggplot(cor_df, aes(Var1, Var2, fill = value)) +
  geom_tile(color = "white") +
  scale_fill_gradient2(low = "white", high = "red", mid = "lightblue", midpoint = 0) +
  theme_minimal() +
  labs(title = "Matriz de Correlación - Conjunto de Entrenamiento") +
  theme(axis.text.x = element_text(angle = 90, hjust = 1))
```

PCA
```{r}
# Seleccionar solo las variables numéricas para PCA
pca_df <- train %>% select(where(is.numeric))

# Escalar los datos y aplicar PCA
pca_result <- prcomp(pca_df, scale = TRUE)

# Resumen del PCA
summary(pca_result)

# Visualizar el biplot
biplot(pca_result)
```



```{r}
# Visualizar la matriz de correlación con corrplot
corrplot(corr_matrix, method = "color", type = "upper", order = "hclust", 
         tl.col = "black", tl.srt = 45, addCoef.col = "black")
```




# Regresión lineal simple


```{r}
# Eliminar filas con valores faltantes en cualquier columna
train_clean <- na.omit(train)

# Verificar que no hay valores faltantes después de la limpieza
colSums(is.na(train_clean))
```


**1: Ajustar el modelo de regresión lineal**

```{r}
# Ajustar el modelo de regresión lineal
modelo <- lm(`Total Interactions` ~ `Page total likes` + Type + Category + `Post Month` + 
             `Post Weekday` + `Post Hour` + Paid + `Lifetime Post Total Reach` + 
             `Lifetime Post Total Impressions` + `Lifetime Engaged Users` + 
             `Lifetime Post Consumers` + `Lifetime Post Consumptions` + 
             `Lifetime Post Impressions by people who have liked your Page` + 
             `Lifetime Post reach by people who like your Page` + 
             `Lifetime People who have liked your Page and engaged with your post` + 
             comment + like + share, data = train_clean)

# Obtener estimadores de los parámetros y errores estándar
estimadores <- coef(summary(modelo))  # Incluye estimadores y errores estándar

# Imprimir los resultados
cat("Estimadores para los parámetros del modelo:\n")
print(estimadores)
```


**2: Resumen del modelo**

```{r}
# Obtener resumen del modelo
summary(modelo)
```


**3: Tabla ANOVA**

```{r}
# Obtener y mostrar la tabla ANOVA
tabla_anova <- anova(modelo)
cat("\nTabla ANOVA:\n")
print(tabla_anova)
```


**4: Estudiar los residuos**

Gráfico de residuos vs. valores ajustados

```{r}
# Obtener los residuos
residuos <- resid(modelo)

# 1. Gráfico de residuos vs. valores ajustados
valores_ajustados <- fitted(modelo)
plot(valores_ajustados, residuos,
     main = "Residuos vs Valores Ajustados",
     xlab = "Valores Ajustados",
     ylab = "Residuos",
     pch = 19, col = "blue")
abline(h = 0, col = "red", lwd = 2)
```

Histograma de los residuos

```{r}
# 2. Histograma de los residuos
hist(residuos,
     main = "Histograma de Residuos",
     xlab = "Residuos",
     col = "lightblue", border = "black")
```

QQ-Plot de residuos

```{r}
# 3. QQ-Plot de residuos
qqnorm(residuos, main = "QQ-Plot de los Residuos")
qqline(residuos, col = "red", lwd = 2)
```

Pruebas de normalidad de los residuos

```{r}
# 4. Pruebas de normalidad de los residuos
shapiro_test <- shapiro.test(residuos)
cat("Prueba de Shapiro-Wilk para normalidad de los residuos:\n")
print(shapiro_test)
```

Gráfico de residuos vs. una variable predictora (ejemplo: Page total likes)

```{r}
# Gráfico de residuos vs. like
plot(train_clean$like, residuos,
     main = "Residuos vs Like",
     xlab = "Like",
     ylab = "Residuos",
     pch = 19, col = "purple")
abline(h = 0, col = "red", lwd = 2)
```


**5: Diagnóstico del modelo**

```{r}

```





# Regresión lineal múltiple










